【裁判字號】    98,交聲,861
【裁判日期】    990128
【裁判案由】    聲明異議
【裁判全文】
臺灣臺南地方法院交通事件裁定         98年度交聲字第861號
移送機關    交通部公路總局嘉義區監理所新營監理站
異議人即
受處分人    甲○○
上列異議人即受處分人因違反道路交通管理處罰條例案件，對於
交通部公路總局嘉義區監理所新營監理站民國98年7 月16日所為
之裁決處分（處分案號：新監裁違字第裁73-M00000000號）聲明
異議，本院裁定如下：
    主  文
異議駁回。
    理  由
一、原處分意旨略以：異議人即受處分人甲○○（下稱異議人）
    其所有車牌號碼GD0-202 號重型機車，於民國98年6 月14日
    15時51分許，經人駕駛行經臺南縣鹽水鎮○○路時，有「機
    器腳踏車駕駛人未依規定戴安全帽」，及「拒絕停車接受稽
    查而逃逸」之違規行為，遭臺南縣警察局交通警察隊員警逕
    行舉發，嗣經移送機關即交通部公路總局嘉義區監理所新營
    監理站認其違規事證明確，依照道路交通管理處罰條例第31
    條第6 項、第60條第1 項及違反道路交通管理事件統一裁罰
    基準表之規定，各裁處異議人罰鍰新臺幣（下同）500 元、
    3,000 元等處分。
二、本件聲明異議意旨略以：異議人之夫乙○○於上開時、地進
    入鹽水市區時，適逢員警於對面進行路檢，當時異議人之夫
    以正常時速行進，一直注視前方動態，然警方於對面與駕駛
    人距離甚遠，並未看到警員揮紅旗或聽到哨子聲示意停車，
    何來不服稽查而逃逸，因而為此聲明異議等語。
三、按機器腳踏車駕駛人或附載座人未依規定戴安全帽者，處駕
    駛人500 元罰鍰，道路交通管理處罰條例第31條第6 項定有
    明文。次按汽車駕駛人，駕駛汽車有違反本條例之行為，經
    交通勤務警察或依法令執行交通稽查任務人員制止時，不聽
    制止或拒絕停車接受稽查而逃逸者，除按各該條規定處罰外
    ，處3,000 元以上6,000 元以下罰鍰，並記違規點數1 點。
    道路交通管理處罰條例第60條第1 項、第63條第1 項第1 款
    分別定有明文。
四、經查：
(一)異議人其所有車牌號碼GD0-202 號重型機車，於98年6 月14
    日15時51分許，經人駕駛行經臺南縣鹽水鎮○○路時，經警
    認其有「機器腳踏車駕駛人未依規定戴安全帽」，及「拒絕
    停車接受稽查而逃逸」之違規行為，遭臺南縣警察局交通警
    察隊員警逕行舉發等情，有臺南縣警察局98年6 月14日南縣
    警交字第M00000000 號舉發違反道路交通管理事件通知單1
    紙及違規採證照片3 幀在卷可稽，且異議人對於機器腳踏車
    駕駛人未依規定戴安全帽之違規事實部分並不爭執。
(二)另按證人即當日舉發本違規事件之臺南縣警察局交通警察隊
    員警王江福於98年8 月19日本院調查時到庭結證：「（問：
    本件是否你舉發？〈提示舉發單並告以要旨〉）是我舉發的
    。」、「（問：當時情形如何？）當時我與蔡鴻德兩人壹組
    著警察制服、駕駛警車停在鹽水鎮月津國小旁邊之北往南行
    向道路上，執行定點交通稽查執勤，蔡鴻德負責錄影蒐證，
    我負責攔停製單，當時騎乘GDO-202 號重型機車係一位男子
    ，係由南向北方向行駛在月津國小旁邊道路上，該男子是在
    我的對向車道上。」、「（問：該男子有何違規行為？）當
    時他未戴安全帽。」、「（問：王江福你發現該男子未戴安
    全帽後，做何動作？）我聽到蔡鴻德告訴我說這台機車之駕
    駛沒有戴安全帽，將這台機車攔下，當時我便揮紅旗及鳴哨
    子要將他攔下，但是他沒有停下來，且我當時看他，他的視
    線是朝我們這邊看，他當時車速不快，騎過去時還有回頭看
    我們。」、「（問：月津國小旁之道路，是幾米寬的道路？
    ）我不知道，該路雙向各一個車道，沒有慢車道。」、「（
    問：該路中間有無安全島？）沒有，同時亦無行道樹。」、
    「（問：你是認為說該男子應該可以看見你揮紅旗，且可以
    聽到你鳴哨子？）因為當時他的視線是朝著我們看，應該是
    可以看到我們要攔停他。」、「（問：你舉紅旗及吹哨要將
    該男子攔停時，該男子在你的對向車道，距你約多遠？）不
    能確定，大約是五十公尺，我要攔停該男子時，他跟我是呈
    斜向位置。」、「（問：你要攔停該男子時，他前面有無其
    他車輛？無。」、「（問：你要攔停該男子時，你們所在位
    置的車道上有無其他車輛？）我們所在位置（北向南車道）
    ，並沒有其他行駛中之車輛。」等語明確（詳本院卷第26頁
    至第27頁）；又證人即當日舉發本違規事件之臺南縣警察局
    交通警察隊員警蔡鴻德亦於98年8 月19日本院調查時到庭結
    證：「（問：當時異議人違規情形如何？）當時一名男子騎
    乘GDO-202 號重型機車從鹽水鎮○○路由南向北方向行駛，
    騎乘機車未戴安全帽，警方見狀便鳴笛、揮旗攔停，該男子
    不服稽查逃逸。」、「（問：當時你是否跟證人王江福二人
    共同執勤？）是。」、「（問：在何處執勤？）在鹽水鎮月
    津國小前北往南方向車道，跟該名男子不同車道。」、「（
    問：當時你負責何工作？）我負責攝影，王江福負責攔停製
    單。」、「（問：你認為該名男子不服稽查之理由為何？）
    因為我們鳴笛、揮紅旗要攔他，在我攝影時，他一直看向我
    這邊，他應該有看到我們揮紅旗要攔他。」、「（問：月津
    路有幾個車道？）雙向各一個車道，沒有慢車道。」、「（
    問：有無安全島、行道樹？）均沒有。」、「（問：當時你
    錄影採證時，月津路南北雙向有無其他行駛中車輛？）均無
    。」等語明確（詳本院卷第27頁至第28頁）。
(三)異議人固以前詞置辯，然依證人王江福、蔡鴻德二人之證詞
    互核相符並無歧異可知，本件舉發員警發現行駛於對向車道
    之上開機車駕駛人有未依規定戴安全帽之違規行為時，確有
    對其揮舞紅旗並鳴笛示意駕駛人停車接受稽查一情屬實；又
    本院復於98年10月13日當庭勘驗案警員取締過程之攝影光碟
    ，其內容為：「(一)警員拿攝影機對著路口拍攝，此時有一名
    男子騎乘機車未戴安全帽，行經警員所站位置之對向車道。
    (二)該名拿攝影機拍攝之警員對另名警員稱：「這個男子沒戴
    安全帽把他攔下來（台語）」，此時另名警員對該名機車騎
    士吹哨示意停車，並大聲喊「停下來，停下來（台語）」，
    該名機車騎士之眼光一直注視警員並且偷笑，而後疾駛而過
    ，並未停車。(三)該輛機車之車牌號碼係GD0-202 號。(四)機車
    騎士違規當時，其行向及警員站立位置之行向均未有其他車
    輛經過。(五)該路段係雙向二車道之道路，中間並未有分隔島
    或行道樹，警員攔停機車騎士時與該名機車騎士之距離甚近
    。(六)警員全程均以攝影機拍攝該名機車騎士違規之過程。」
    ，此有本院勘驗筆錄在卷可稽（詳本院卷第39頁）。是依上
    開勘驗之結果，復核與證人王江福、蔡鴻德二人證述大致相
    符，足認本件舉發員警執行攔檢勤務之路段係雙向二車道之
    道路，車流量稀少，中間並未有分隔島或行道樹遮蔽之情形
    ，在此客觀情狀下，衡情一般駕駛人當能見聞員警揮舞紅旗
    、鳴笛係示意要求駕駛人立即停車接受稽查。
(四)況按本件違規車輛之實際駕駛人乙○○於98年8 月19日本院
    調查時到庭結證「（問：你當天確實沒有戴安全帽，平時又
    知道警察會在該處攔檢，你不認為當天警察是對你攔檢嗎？
    ）我當天有看到警察拿攝影機對我攝影，我便想應該會收到
    警察開立的未戴安全帽紅單，但是我根本不知道警察有要攔
    停我。」、「（問：你騎機車過去與警察平行後，你有無回
    頭看警察？）平行那個時候我有再回頭看警察，心理想說，
    已經被警察照到了。」等語明確（詳本院卷第28頁至第29頁
    ），並佐以上開光碟勘驗結果內容(二)，益徵本件違規行為駕
    駛人乙○○於騎乘上開機車行經員警執行攔檢勤務之路段時
    ，確有見舉發員警對其違規行為攝影蒐證，自知其未依規定
    戴安全帽之行為有遭員警舉發之可能，並於通過員警攔檢點
    後回頭注視舉發員警，斯時其焉有不知警員揮舞紅旗、鳴哨
    係欲攔停稽查其車之理！是異議人辯稱：駕駛人乙○○一直
    注視前方動態，警方於對面舉發距離甚遠，並未看到警員揮
    紅旗或聽到哨子聲示意停車云云，顯係卸責之詞，實難採信
    。
(五)末按道路交通管理處罰條例之處罰，受舉發違反道路交通管
    理事件之受處罰人，認為受舉發之違規行為應歸責他人者，
    應於舉發違反道路交通管理事件通知單應到案日期前，檢附
    相關證據及應歸責人相關證明文件，向處罰機關告知應歸責
    人，處罰機關應即另行通知應歸責人到案依法處理。逾期未
    依規定辦理者，仍依本條例各該違反條款規定處罰，道路交
    通管理處罰條例第85條第1 項定有明文。而本件舉發違反道
    路交通管理事件通知單係員警王江福、蔡鴻德二人事後依採
    證錄影光碟逕行製單舉發，且載明應到案日期為「98年7 月
    14日前」，及在注意事項欄第4 項載明「屬逕行舉發違反道
    路交通管理事件，汽車所有人應於到案日期前到案告知違規
    駕駛人姓名、身分證統一編號、地址，否則依法處罰汽車所
    有人」，然異議人於收受上開舉發通知單後，僅委由乙○○
    於98年6 月22日就本件違規行為陳述意見，而未檢附相關證
    據及應歸責人相關證明文件，向處罰機關告知應歸責人係乙
    ○○，此有異議人於98年6 月22日提出之嘉義區監理所新營
    監理站交通違規案件陳述書1 紙在卷可稽，揆諸前揭規定，
    異議人顯已明知「應歸責人（即汽車駕駛人）」係其夫乙○
    ○，而仍未於期限內向處罰機關告知，處罰機關對車主即異
    議人為本件裁決，於法並無不合，併予敘明。
五、綜上所述，異議人其所有車牌號碼GD0-202 號重型機車，其
    駕駛人於上開時、地有未依規定戴安全帽及拒絕停車接受稽
    查而逃逸之違規行為，足堪認定。則移送機關依道路交通管
    理處罰條例第31條第6 項、第60條第1 項及違反道路交通管
    理事件統一裁罰基準表之規定，各裁處異議人罰鍰500 元、
    3,000 元，共3,500 元，核無違誤。本件異議為無理由，應
    予駁回。
六、據上論斷，應依道路交通管理處罰條例第87條第2 項，道路
    交通案件處理辦法第19條，裁定如主文。
中    華    民    國    99    年    1     月    28    日
                      交通法庭  法  官  鄭燕璘
以上正本證明與原本無異
如不服本裁定應於送達後5日內向本院提出抗告狀
                                書記官  蔡明峰
中    華    民    國    99    年    1     月    28    日


司法院資訊處製作；財團法人民間司法改革基金會備份。
